最　高　行　政　法　院　判　決
　　　　　　　　　　　　　94年度判字第00570號
上　訴　人　洪大建築有限公司
代　表　人　甲○○
訴訟代理人　黃漢中會計師
被 上訴 人　財政部臺北市國稅局（承受臺北市稅捐稽徵處業務）
代　表　人　張盛和
上列當事人間因營業稅事件，上訴人對於中華民國91年4月18日
臺北高等行政法院90年度訴字第4118號判決，提起上訴。本院判
決如下：
　　主  文
原判決廢棄，發回臺北高等行政法院。
    理  由
一、本件上訴人於民國78年6月28日標得臺北市政府養護工程處
    （下稱養工處）「內湖Ｅ－21號道路第2期新築工程，嗣於
    79年5月10日將工程轉包予直進工程股份有限公司（下稱直
    進公司，原名巨升金屬建材有限公司），金額新臺幣（下同
    ）38,333,795元（不含稅）。其中23,993,543元（不含稅）
    係取得直進公司交付之非實際交易對象嘉大鋼鐵有限公司（
    下稱嘉大公司）等開立之發票作為進項憑證，並持以申報扣
    抵銷項稅額1,199,677元，另14,340,252元（不含稅）係未
    依規定取得進貨憑證。案經被上訴人查獲後，函移原處分機
    關臺北市稅捐稽徵處（此部分業務自92年1月1日起由被上訴
    人承受）據以核定上訴人虛報進項金額23,99 3,543元，依
    營業稅法第55條第5款規定，補徵營業稅1,199,677元，並按
    所漏稅額處3倍罰鍰計3,599,000元（計至百元）。另進貨未
    依法取得他人憑證總額14,340,252元，依稅捐稽徵法第44條
    規定，按未依法取得他人憑證總額處5%罰鍰計717,012元，
    應處罰鍰共計4,316,012元。上訴人不服，循序訴經臺北市
    政府87年7月10日府訴字第8701037401號訴願決定：「原處
    分撤銷，由原處分機關另為處分。」原處分機關87年12月11
    日北市稽法乙字第8714462200號重為復查決定：「維持原核
    定補徵稅額及罰鍰處分。」上訴人復訴經臺北市政府88年4
    月28日府訴字第8800462501號訴願決定：「原處分撤銷，由
    原處分機關另為處分。」原處分機關再於89年2月25日以北
    巿稽法丙字第8812658200號復查決定：「原罰鍰金額更正為
    新臺幣1,916,689元（漏稅罰部分亦改依稅捐稽徵法第44條
    處以5%罰鍰1,199,677元，加進貨未取得他人憑證部分之717
    ,012元）；其餘復查駁回。」上訴人仍不服，復循序提起行
    政訴訟。
二、上訴人於原審主張：原處分機關未經實證調查，逕依被上訴
    人等單位之書面資料認定事實，對上訴人發單補稅及處罰，
    牴觸行政法院32年度判字第16號判例意旨。況原處分機關應
    不難查證上訴人持以扣抵之進項稅額業已依法申報繳納，依
    司法院釋字第337號解釋意旨，尚無逃漏短繳情事，原核定
    補徵稅額顯屬重複。上訴人取得系爭進項憑證最後一張之日
    期為80年8月2日，業於80年9月17日申報扣抵，則核課期間
    至遲應於85年9月17日屆滿。原處分機關遲至85年10月9日作
    成核定補徵進項憑證已扣抵之稅額1,199,677元之繳款書及
    處分書，已逾核課期間。再者，依財政部74年3月20日臺財
    稅第13298號函釋意旨，不應取得非交易對象憑證卻取得，
    應於取得日起計算行為罰核課期間，原處分機關以上訴人與
    業主驗收日起算，似與行業常規不符。又直進公司雖承包上
    訴人轉包予其內湖工程，上訴人以真實憑證入帳及取得符合
    合約規定之憑證，不應受罰。原處分機關未將施工所必須之
    工資支出金額及其憑證列為合法憑證，推定上訴人未依法取
    得他人憑證而處以行為罰717,012元，顯然悖離事實。且依
    營利事業所得稅查核準則（下稱查核準則）第71條規定，支
    付工資予工人取具領據為薪資支出之原始憑證，原處分機關
    認上訴人未取得憑證，顯與事實不符。況本項工程施工人員
    之薪津及薪津表分別按月核發及取具承領人之簽章憑證，則
    其核課期間至85年5月已屆滿，原處分機關遲至85年10月始
    施以罰則，顯然違法。為此訴請撤銷訴願決定及原處分。
三、被上訴人則以：上訴人所提示之進項發票明細表所列銷售額
    為24，161,941元，與臺灣臺北地方法院（下稱臺北地院）
    83年度訴字第105號民事判決、最高法院85年12月12日85年
    度臺上字第2878號民事判決及原處分所核認上訴人取得非實
    際交易對象開立之發票金額23,993,543元並不相符，亦無其
    他具體事證可資證明該明細表所列發票確係上訴人取自直進
    公司之本案相關進項憑證，尚難據以認定上訴人取得非交易
    對象之進項憑證均於90年9月17日前申報扣抵銷項稅額。依
    營業人開立銷售憑證時限表規定，包作業開立發票時限為「
    其工程合約所載應收價款時為限」，本案「內湖Ｅ－21號道
    路第2期新築工程」工程合約書並未載明其應收價款時間，
    僅該合約第7點載明：「乙方（即直進公司）應向業主（即
    臺北市政府養護工程處）辦理每期之估驗計價手續，俟業主
    核付後，甲方（即上訴人）按照所領工程款，照比例先扣技
    術費、牌照稅及加值營業稅後，以現金交付乙方。」而依臺
    北市政府養工處提供之「內湖Ｅ－21號道路第2期工程估價
    付款統計表」所載，該處於81年6月9日前實支上訴人累計工
    程款計43,125,501元，則依財政部74年3月20日臺財稅第132
    98號函釋，本件行為罰之核課期間末日應為86年6月9日，原
    處分機關於85年10月16日送達補徵繳款書及處分書，未逾核
    課期間。另原處分機關依被上訴人檢送上訴人及直進公司說
    明書所載，直進公司承認承包該工程，並將下游包商之憑證
    交給上訴人。依最高法院85年度臺上字第2878號判決及財政
    部83年7月9日臺財稅第831601371號函釋，就上訴人取得非
    交易對象之發票作為進項憑證申報扣抵銷項稅額，除處以行
    為罰外，並就取得不得扣抵憑證扣抵銷項稅額部分追補稅款
    ，應無不合等語，資為抗辯。
四、原審斟酌全辯論意旨及調查證據之結果，以：一、按「營業
    人左列進項稅額，不得扣抵銷項稅額：一、購進之貨物或勞
    務未依規定取得並保存第33條所列之憑證者。」「營業人以
    進項稅額扣抵銷項稅額者，應具有載明其名稱、地址及統一
    編號之左列憑證：一、購買貨物或勞務時，所取得載有營業
    稅額之統一發票。」「營利事業依法規定應給與他人憑證而
    未給與，應自他人取得憑證而未取得．．應就其未給與憑證
    、未取得憑證．．經查明認定之總額，處百分之五罰鍰。」
    「對外營業事項之發生，營利事業應於發生時自他人取得原
    始憑證，如進貨發票，或給與他人原始憑證，如銷貨發票。
    」營業稅法第19條第1項第1款、第33條第1款、稅捐稽徵法
    第44條及稅捐稽徵機關管理營利事業會計帳簿憑證辦法第21
    條第1項分別定有明文。又「納稅義務人違反稅法規定裁罰
    期間之起算，規定如左：．．．（三）行為罰．．（２）依
    法受處分人應為一定行為而不為或不應為一定行為而為之者
    ，自應行為或不應行為之日起算；如其行為或不行為有連續
    或繼續之狀態者，自行為或不行為終了之日起算。」「說明
    ：二、為符合司法院大法官會議釋字第337號解釋意旨，對
    於營業人取得非實際交易對象所開立之統一發票作為進項憑
    證申報扣抵銷項稅額之案件，應視情節，分別依左列原則處
    理．．．（二）取得虛設行號以外其他非實際交易對象開立
    之憑證申報扣抵案件．．．２、有進貨事實者：（１）進貨
    部分，因未取得實際銷貨人出具之憑證，應依稅捐稽徵法第
    44條規定處以行為罰。（２）至進貨人取得銷貨人以外之營
    業人所開立之發票申報扣抵，如查明開立發票之營業人已依
    法申報繳納該應納之營業稅額者，則尚無逃漏，除依前項規
    定處以行為罰外，依營業稅法第19條第1項第1款規定，應就
    其取得不得扣抵憑證扣抵銷項稅額部分，追補稅款。」復為
    財政部74年3月20日臺財稅第13298號及83年7月9日臺財稅第
    831601371號函釋明確。而「．．．營業人雖有進貨事實，
    惟不依規定取得交易對象開立之進項憑證，申報扣抵銷項稅
    額時，該項已申報扣抵之銷項營業稅額顯未依法繳納，仍應
    依營業稅法第19條第1項第1款規定，就其取得不得扣抵憑證
    扣抵銷項稅額部分，追補該項不得扣抵之銷項稅款。又我國
    現行加值型營業稅係就各個銷售階段之加值額分別予以課稅
    之多階段銷售稅，各銷售階段之營業人皆為營業稅之納稅義
    務人。故該非交易對象之人是否已按其開立發票之金額報繳
    營業稅額，並不影響本件營業人補繳營業稅之義務。」復為
    行政法院87年7月7日第1次庭長評事聯席會議決議在案。關
    於本件依稅捐稽徵法第44條裁處罰鍰部分：上訴人主張伊取
    自非實際交易對象嘉大公司等憑證，其進項發票之買受人名
    稱、統一編號、地址等確為上訴人無誤，應不受罰云云。但
    查，上訴人所取得之發票既非實際交易人直進公司所開立，
    則原處分機關依前揭稅捐稽徵機關管理營利事業會計帳簿憑
    證辦法第21條第1項及稅捐稽徵法第44條規定，將上訴人取
    得非實際交易對象嘉大公司等所開立，抬頭為上訴人之發票
    金額23,993,543元，按未依法取得他人憑證總額處5%罰鍰1,
    199,677元，並無不合。上訴人另主張其79、80年度各類所
    得資料申報書，分別列有陳順治等薪資共98件，金額11,174
    ,850元；呂世壽等110件，金額17,888,100元（其金額中屬
    內湖工程部分，計14,340,252元），原處分機關未將施工所
    必須之工資支出金額及其憑證列為合法憑證，實有不當云云
    。惟查本件上訴人違章事實係因：上訴人於78年6月28日標
    得養工處「內湖Ｅ－21號道路第2期新築工程」，嗣於79年5
    月10日將工程轉包予直進公司，其中部分係取得直進公司交
    付之非實際交易對象嘉大公司等開立之發票作為進項憑證，
    並持以申報扣抵銷項稅額，部分係未依規定取得進貨憑證，
    核其所為係虛報進項稅額及未依法取得他人憑證，上訴人主
    張其各類所得資料列有薪資一節，與本件無涉，原處分機關
    未予審核，要無不合。另上訴人主張伊取得非交易對象之進
    項憑證申報扣抵銷項稅額，該非交易對象皆已報繳有無重複
    徵收云云。查與上訴人實際交易之直進公司承認承包系爭工
    程，並將下游包商之憑證交給洪大公司，且最高法院85年度
    臺上字第2878號判決書明載：「．．．查被上訴人（直進公
    司）主張伊交付上訴人（洪大公司）之發票額36,575,053元
    中之23,903,543元為可扣抵之淨額一節，為上訴人所不爭，
    上訴人即應給付該金額之百分之五營業稅1,199,676元．．
    ．」等語，足證上訴人取得非實際交易對象嘉大公司所開立
    之發票23,903,543元屬實。揆諸前揭財政部83年7月9日臺財
    稅第831601371號函釋意旨，營業人取得非交易對象之發票
    作為進項憑證申報扣抵銷項稅額，除應處以行為罰外，應就
    其取得不得扣抵憑證扣抵銷項稅額部分追補稅款，暨依行政
    法院87年年7月7日第1次庭長評事聯席會議決議意旨，本件
    無重複課稅問題。至上訴人主張系爭行為罰已逾核課期間云
    云，查依營業人開立銷售憑證時限表規定，包作業開立發票
    時限為「其工程合約所載應收價款時為限」。系爭「內湖Ｅ
    －21號道路第2期新築工程」工程合約書雖未載明其應收價
    款時間，惟該合約第7點載明：「乙方（即直進公司）應向
    業主（即臺北市政府養護工程處）辦理每期之估驗計價手續
    ，俟業主核付後，甲方（即上訴人）按照所領工程款，照比
    例先扣技術費、牌照稅及加值營業稅後，以現金交付乙方」
    ，而依臺北市政府養工處提供之「內湖Ｅ－21號道路第2期
    工程估價付款統計表」所載，該處於81年6月9日前實支上訴
    人累計工程款計43,125,501元，則依前揭財政部74年3月20
    日臺財稅第13298號函釋規定，本件行為罰之核課期間末日
    應為86年6月9日，原處分機關於85年10月16日送達補徵繳款
    書及處分書，未逾核課期間，上訴人此部分主張，殊不足採
    。關於依營業稅法第55條第5款規定補徵營業稅部分：上訴
    人主張伊在配合系爭工程款請領作業所開立之發票，依規定
    報繳銷項營業稅額時所持以扣抵之進項稅額，業經依法申報
    繳納，無逃漏情事，原處分機關未經實證調查，即逕依被上
    訴人等單位之書面資料認定事實，補徵上訴人以載有名稱、
    統一編號及地址之進項憑證所扣抵稅額1,199,677元，未善
    盡調查職責云云。查原處分機關認定上訴人違章事實，係以
    被上訴人85年3月20日財北國稅審參字第85012534號及85年5
    月16日85201902號函附臺灣臺北地方法院（下稱臺北地院）
    83年8月4日83年度訴字第105號民事判決與最高法院85年12
    月12日85年度臺上字第2878號民事判決、直進公司84年12月
    28日陳情書、承攬工程契約書為依據。上開臺北地院判決理
    由三之(一)1.項下明載：「本件業主最後實際估驗結算金額為
    44,136,409元，此為二造所不爭執，揆諸前開說明，被告洪
    大公司應給付原告（指直進公司）之含稅總工程款應為．．
    ．扣除百分之五營業稅後之淨額38,333,795元，此為原告未
    交付被告任何發票時，被告洪大公司所應給付原告之價款」
    等語，而2.項下亦載有：「原告主張其依約交付被告之發票
    額為40,622,661元，其中23,903,543元部分可扣抵發票之淨
    額（即未加百分之五之營業稅）為被告洪大公司所不爭執，
    應可採信」等語。另前開最高法院判決駁回本件上訴人之上
    訴，理由欄明載：「原審（指臺灣高等法院83年度上字第14
    52號民事判決）以：被上訴人（指直進公司）主張之事實，
    業據提出驗收報告、承攬契約書為證，除欠款部分外，復為
    上訴人（指本件上訴人）所不爭執。．．．則扣除此百分之
    五營業稅後之淨額38,333,795元即為被上訴人未交付發票時
    ，上訴人所應給付之工程款。查被上訴人主張伊交付上訴人
    之發票額36,575,053元中之23,993,543元為可扣抵之淨額一
    節，為上訴人所不爭執」等語。足證直進公司未開立其為發
    票人、金額計23,993,543元之統一發票予上訴人之事實，至
    臻明確。而上訴人申報上開金額之進項稅額係以非交易對象
    之嘉大公司所開立之發票為據，亦為上訴人所不爭執，則上
    訴人雖有進貨事實，惟經原處分機關查明嘉大公司並未依法
    申報繳納該應納之營業稅額，從而上訴人確已違反營業稅法
    第51條第5款之規定，要無疑義。原處分機關依據上開事實
    ，裁處上訴人補稅並處罰，並無不合。上訴人另主張系爭補
    徵營業稅不管是因進貨未取得憑證或是取得非實際交易對象
    之憑證，其憑證日期為79年4月4日至80年8月2日，最後一張
    進項憑證之扣抵日為80年9月17日，而原處分機關遲至85年
    10月9日才送達稅單，不符稅捐稽徵法第21條第1款所定5年
    核課期間之規定云云。惟查上訴人所提之進項發票明細表所
    列銷售額為24,161,941元，與前開最高法院民事確定判決及
    原處分所核認上訴人取得非實際交易對象開立之發票金額23
    ,993,543元不符，而上訴人亦未舉證證明所提明細表所列發
    票確係伊取自實際交易對象之直進公司所開立，自無以上開
    明細表執為此項主張之有利證據，上訴人本項主張，殊難採
    取。再按依營業人開立銷售憑證時限表規定，包作業開立發
    票時限為「其工程合約所載應收價款時為限」，而本件「內
    湖Ｅ－21號道路第二期新築工程」工程合約書並未載明其應
    收價款時間，僅該合約第7點載明：「乙方（即直進公司）
    應向業主（即臺北巿政府養護工程處）辦理每期之估驗計價
    手續，俟業主核付後，甲方（即本案上訴人）按照所領工程
    款，照比例先扣技術費、牌照稅及加值營業稅後，以現金交
    付乙方。」而養工處提供之「內湖Ｅ－21號道路第2期工程
    估驗計價附款統計表」所載，養工處於81年6月9日前實支上
    訴人累計工程款計43,125,501元，依財政部74年3月20日臺
    財稅第13298號函釋規定，本件行為罰之核課期間末日應為
    86年6月9日（原處分機關89年2月25日北巿稽法丙字第88126
    58200號復查決定書誤植為86年6月19日），而原處分機關業
    於85年10月16日送達補徵繳款書及處分書，應未逾核課期間
    ，上訴人此項主張，亦為無理由。上訴人又主張依工程合約
    條款並查證上訴人於工程進行期間所開立之各期請領估驗款
    發票，分別為79年6月7日開立內湖工程第1次估驗款，以至
    80年6月30日開立內湖工程第22次估驗款，計請領工程款38,
    398,275元，至於工程尾款則在81年6月30日驗收完成後開立
    金額為4,727,226元，相關之進項憑證則為取得直進公司交
    付自79年4月4日至80年8月2日止金額共計23,993,543元，可
    扣抵稅額1,199,677元，上訴人皆在取得進項憑證之當期或
    次期申報扣抵銷項稅額，符合營業稅法施行細則第29條規定
    。上訴人取得前開內湖工程進項憑證最後一張之日期為80年
    8月2日，業於80年9月17日申報扣抵云云。但查上訴人自承
    伊與直進公司簽約日為79年5月10日，完工日為80年5月31日
    ，則上訴人主張自79年4月4日至80年8月2日止金額共23,993
    ,543元可扣抵之進項稅額一節，顯屬前後矛盾，洵不足採。
    上訴人復主張前開臺北地院及最高法院判決書中皆載有顏國
    松提供之薪工清冊（工資表），根據查核準則第71條規定，
    薪資支出之原始憑證為收據或簽收之名冊，原處分機關未予
    審認云云。惟查本件係上訴人與直進公司間承攬工程契約進
    貨金額之問題，顏國松僅立於第三人之地位，縱上開契約係
    其居間完成而訂定，亦非契約之當事人，民法第565條及第
    490條分別定有明文。顏國松所提供之薪工清冊要非上訴人
    與直進公司有關承攬工程之約定事項，尤非原處分機關審認
    上訴人未自直進公司取得統一發票，而自實際交易對象外之
    嘉大公司取得發票，作為申報進項稅額之事實有所關聯，原
    處分機關未予審認，並無不合。綜上，上訴人將承包自臺北
    市政府工務局養護工程處之系爭工程轉包予直進公司，工程
    款中之23,993,543元（不含稅）係取得直進公司交付之非實
    際交易對象嘉大公司等開立之發票作為進項憑證，並持以申
    報扣抵銷項金額1,199,677元。另14,340,252元（不含稅）
    係未依規定取得進貨憑證，既屬事實，原處分機關依營業稅
    法第55條第5款規定，補徵營業稅，並依稅捐稽徵法第44條
    規定，按未依法取得他人憑證總額處5%罰鍰，並無不合。訴
    願決定予以維持，亦無違誤。上訴人訴請一併撤銷，為無理
    由等為其判斷之基礎，而駁回上訴人之訴。
五、原判決認本件未逾5年核課期間，固非全然無見。惟關於補
    稅部分，係以上訴人持非實際交易對象開立之發票，作為進
    項憑證，持以申報扣抵銷項稅額，而認應補徵扣抵之稅額。
    上訴人持以扣抵銷項稅額時，即應補稅，是核課期間應按各
    扣抵時間起算，與直進公司何時應開立發票，上訴人應於何
    時取得直進公司開立之發票時間無關。原判決以直進公司應
    開立發票日期，計算補稅部分之核課期間，顯有不合。所引
    財政部74年3月20日臺財稅第13298號函釋，係關於行為罰核
    課期間之解釋，與補稅之核課期間無涉。關於罰鍰部分，原
    處分機關最後一次復查決定，已全部改按稅捐稽徵法第44條
    規定，以上訴人未依法取得憑證處罰，原判決就取得非實際
    交易對象發票部分，猶稱依營業稅法第55條第5款規定處罰
    ，顯與卷附證據不符。而稅捐稽徵法第44條所定未依法取得
    憑證之處罰，其核課期間應以應取得憑證之時間定之。原判
    決以直進公司為包作業，其開立發票之時限為「工程合約所
    載應收價款時」。依上訴人與直進公司之合約書第7點規定
    ，上訴人向業主臺北巿政府養護工程處估驗領取工程款後，
    按比例先扣技術費、牌照稅及加值營業稅後，以現金支付之
    時點，為直進公司應開立發票之時間，亦即上訴人應取得發
    票之時間，雖無不合，然原判決復以養工處於81年6月9日前
    實支上訴人累計工程款計43,125,501元，依財政部74年3月
    20日臺財稅第13298號函釋規定，認本件行為罰之核課期間
    末日應為86年6月9日，則嫌率斷。蓋依卷附資料顯示，系爭
    工程上訴人係分次估驗領款，81年6月9日為結案尾款，則直
    進公司於每次上訴人估驗領款後，得收取估驗部分之款項，
    即應開立該部分之發票與上訴人，上訴人亦有取得該部分發
    票之義務，上訴人如未取得，各次均構成違章行為。是上訴
    人各次未依法取得發票之金額，應以各次應取得之金額定之
    ，其核課期間亦依各次應開立發票之日期定之。此非前述財
    政部13298號函釋所指連續或繼續狀態，不得以最後一次領
    款時間認定全部之核課期間。上訴意旨執此指摘，非無理由
    ，應由本院將原判決廢棄。又上訴人執非實際交易對象開立
    之發票扣抵銷項稅額之各次日期、金額及直進公司於各期估
    驗後應開立之發票金額未經原審查明，此事實認定，悠關各
    核課期間之計算，爰將本件發回原法院查明另為適法裁判。
    另上訴人持非實際交易對象之發票，扣抵銷項稅額，有無稅
    捐稽徵法第21條第1項第3款故意以詐欺或其他不正方法逃漏
    稅捐情形，其核課期間是否7年，應併予調查，附此指明。
六、依行政訴訟法第256條第1項、第260條第1項，判決如主文。
中    華    民    國    94    年    4     月   28     日
                  第一庭審判長法  官　黃　綠　星
                              法  官　蔡　進　田
                              法  官　黃　璽　君
                              法  官　廖　宏　明
                              法  官  黃  淑  玲
以  上  正  本  證  明  與  原  本  無  異
中    華    民    國    94    年    4    月    29     日
　　　　　　　　　　　　　　　書記官　邱　彰　德
